臺北高等行政法院判決
                                       99年度簡字第810號
原      告　鴻源工程有限公司
代　表　人　謝運海（董事）
被      告　財政部基隆關稅局
代　表　人　蔡秋吉（局長）
                    　送達代收人　張培瑤
上列當事人間虛報進口貨物事件，原告不服財政部中華民國99年
9 月20日台財訴字第09900292860 號訴願決定，提起行政訴訟，
本院判決如下：
    主      文
原告之訴駁回。
訴訟費用由原告負擔。
    事實及理由
一、程序說明：
    本件因屬不服行政機關所為罰鍰及追徵稅額處分而涉訟，其
    標的金額為新臺幣（下同）122,141 元，係在40萬元以下，
    依行政訴訟法第229 條第1 項第2 款規定，應適用簡易程序
    ，本院並依同法第233 條第1 項規定，不經言詞辯論，逕行
    裁判。
二、事實概要：
    原告委由鴻基報關有限公司於民國（下同）97年8 月5 日向
    被告報運進口中國產製石材1 批（報單號碼：第AW/97/3312
    /0011 號），其中第1 項至第89項（下稱系爭貨物）原申報
    貨名SETTS OF NATURAL STONE EXCEPT SLATE ，貨品分類號
    列第6801.00.00.00-9 號，稅率7.5%，無輸入規定。經被告
    查驗結果，實到貨物為花崗石板（一面機切，一面水沖），
    應改列貨品分類號列第6802.23.00.00-1 號，稅率7.5%，輸
    入規定代號MP1 （即大陸物品有條件准許輸入），核非屬經
    濟部公告准許輸入之大陸物品，審認原告報運貨物進口涉有
    虛報貨物名稱、逃避管制情事，爰依海關緝私條例第37條第
    3 項轉據同條例第36條第1 項及第3 項規定，以98年7 月8
    日98年第09800578號處分書（下稱原處分）處貨價1 倍之罰
    鍰計新臺幣（下同）57,377元，併沒入貨物，惟該貨物於裁
    處沒入前已放行，致無法裁處沒入處分，遂依行政罰法第23
    條第1 項規定，裁處沒入貨物之價額57,377元，合計處114,
    754 元；另依海關緝私條例第44條、加值型及非加值型營業
    稅法（下稱營業稅法）第51條規定追徵進口稅款計7,387 元
    （包括進口稅4,303 元、營業稅3,084 元）。原告不服，申
    請復查，未獲變更，提起訴願，亦遭駁回，遂提起本件行政
    訴訟。
三、原告主張略以：
    (一)系爭貨物參據財政部關稅總局（下稱關稅總局）稅則預先
      審核案例、歷次研討會議紀錄、相關函釋及財政部97年12
      月29日台財訴字第09700453040 號訴願決定意旨，行之多
      年均適用稅則第6801節，故系爭貨物原申報貨名：STONE
      PRODUTS 、SETTS OF NATURAL STONE EXCEPT SLATE 及原
      申報進口則第6801.00.00.00-9，尚無不符：
      1.依海關進口稅則總則一及海關進口稅則解釋準則一、三
        (甲)規定可知，節名或目名對貨品之說明較完整、清楚、
        具體明確，因而易於辨識其性質者，優於貨名說明較不
        完整之節，合先陳明。
      2.依H.S 稅則第6801節之註解，舉凡石料經加工成形，並
        可識別係為長方砌石、緣石或扁平石者，通常用於鋪路
        面、鋪路緣、鋪人行道等，其表面經防滑處理（以手工
        或機械劈、切、剝或燒面、打鑿），即使亦能適用於其
        他用途者，仍應歸列稅則第6801節。故供室外步道舖設
        用之「地鋪石」（步道石），其表面之加工係防滑處理
        之功能，貨品之形狀及用途，經認定可歸列稅則第6801
        節者，依分類原則優先歸類該節，而無稅則第6802節之
        適用，此有關稅總局歷次研討會議紀錄及函釋可參。又
        依第6802節名「第6801節貨名以外之已加工製碑或建築
        用石……」，即非屬第6801節之長方砌石、緣石或扁平
        石，而已進一步加工（用尖鑿、圈鎚或鑿子等加以修飾
        者，或用曳及起浪花等，使起皺紋者；經刨平、以砂磨
        、打磨、拋光等）供製碑或建築用石（「石板材」係用
        作各種地板及牆壁等之舖面用），則歸類稅則第6802.2
        項下。
      3.依據94年7 月26日經濟部國際貿易局（下稱國貿局）公
        告「稅則第6801節貨品輸入特別規定為：NO5 （M74 ）
        (1)形狀不拘；(2)尺寸規格：30-100、10-30 公分，厚3
        至20公分；(3)加工程度；表面積最大一面經過防滑處理
        （以手工或機械劈、切、剝或燒面、打鑿），且任何一
        面不得拋光。」實施以來，進口供室外步道舖設用之「
        地鋪石」（步道石），其表面之加工係防滑處理之功能
        ，符合上揭輸入特別規定者，均適用稅則第6801節，通
        關上，尚無爭議。此有財政部97年12月29日台財訴字第
        09700453040 號訴願決定及關稅總局94年7 月20日（94
        ）基預字0423號及94年8 月10日（94）基預字0479號稅
        則預先審核案例可稽。
      4.查上揭所稱「防滑處理」，僅限以手工或機械劈、切、
        剝或燒面、打鑿為主；惟為設計需要考量，時有以高壓
        水直接衝擊石材表面，剝離質地較軟的成分，形成獨特
        毛面（水沖面），以達到防滑效果，實務上，該階段開
        放進口品目之認定，並未涵括經「水沖」防滑處理之石
        料。惟國貿局嗣於97年6 月27日公告第6801節「全號列
        大陸貨品開放進口」，因此，上述經「水沖」防滑處理
        、供室外步道舖設之石料，亦屬開放進口之品目；準此
        ，稅則第6801節石料，係指經機器割裂、粗劈成形之石
        塊、石片或石板，其表面經防滑加工處理（以手工或機
        械劈、切、剝或燒面、打鑿及水沖面），尺寸、形狀不
        拘，而任何一面未經拋光（含亞光面）者；或其形狀未
        經石匠雕刻家等加工製成者；通常用於鋪路面、鋪路緣
        、鋪人行道及室外步道等用者，適用稅則第6801節，大
        陸物品開放進口；反之，石料經上述以外加工供製碑或
        建築用石（通常用於鋪室內地板、裝潢室內、外牆壁及
        造景工程等），則歸類稅則第6802各節，大陸物品有條
        件開放進口。
      5.系爭貨物原申報STONE PRODUTS 、SETTS OF NATURAL
        STONE EXCEPT SLATE，並於「其他申報事項欄」報列「
        第1-89項材質：花崗石，最大面已作防滑處理、未拋光
        」；按英文SETT乙字，依據yahoo 字典所載：「鋪路用
        之石頭」；商界亦稱「長方砌石」，亦叫「小方塊」，
        系爭貨品係用於室外鋪路之天然石材，非用於鋪室內地
        板、裝潢室內、外牆壁及造景工程等之石材，符合上揭
        第6801節之詮釋及定義，原申報貨名尚無不合，故原訴
        願決定所稱各節，顯與上述相關規定不合。另依據行政
        程序法第8 條信賴保護之法律原則，本件應有稅則第68
        01節之適用，核屬准許輸入之大陸物品。
    (二)被告對行之多年之稅則號別，變更該稅則號別之適用，未
      報請財政部核定並辦理公告，於法洵有未合。依財政部91
      年3 月19日台財關字第0910550152號令意旨，系案進口貨
      物行之多年均歸列稅則第6801節，詎被告未據法定程序，
      逕予變更、改列稅則第6802各節，顯有未合。另依據「海
      關配合進出口貿易管理作業規定」四(四)規定意旨，本件被
      告變更行之多年之稅則號別，除未報由關稅總局呈報財政
      部核定，並辦理公告外，亦未依上揭規定，洽商國貿局同
      意後據以辦理，亦有未合。
    (三)復參據法務部96年3 月6 日法律字第0960700154號函說明
      三意旨，構成要件足以影響行政罰之裁處，宜認屬行政罰
      法第5 條所定之法律變更，而有「從新從輕」原則之適用
      。從而，國貿局依貿易法及「臺灣地區與大陸地區貿易許
      可辦法」授權公告「中華民國輸出入貨品分類表」、「大
      陸物品有條件准許輸入項目」表內容之變更，亦屬法務部
      上開函所稱法律授權訂定之法規命令，宜認屬行政罰法第
      5 條所定之法律變更，而有「從新從輕」原則之適用。復
      據法務部97年11月12日函說明三略以，行政罰法第5 條所
      定從新從輕原則，乃指違反行政法上義務之行為後法律或
      自治條例有變更時，原則上適用「最初裁處時」之法律或
      自治條例，惟「行政機關最初裁處前」之法律或自治條例
      有利於受處罰者，適用最有利於受處罰者之規定。因此，
      上開公告內容變更，須於被告為第1 次裁處前發生，始有
      行政罰法第5 條從新從輕原則之適用，至於被告最初裁處
      後公告內容之變更則無適用。而系爭貨品經「水沖」防滑
      處理、供室外步道舖設之石料，國貿局業於97年6 月27日
      公告准予輸入，而被告第1 次裁處時間為98年7 月8 日。
      因此本件貨物經國貿局公告准予輸入在先，被告核發處分
      書（第1 次裁處）在後，依據上揭相關函釋規定，應有行
      政罰法第5 條從新從輕原則之適用，而免予論罰，始屬適
      法。
    (四)請求調查下列證據：
      1.請求調查經機器割裂、粗劈成形之石塊、石片或石板，
        其表面經防滑加工處理（以手工或機械劈、切、剝或燒
        面、打鑿），符上揭M74 、N05 規格及加工程度、形狀
        不拘，而任何一面未經拋光（含亞光面），專供室外步
        道之鋪設用「地鋪石」，或其形狀未經石匠雕刻家等加
        工製成者，海關行之多年是否均適用稅則第6801節，大
        陸物品允許輸入。另鋪室內地板、裝潢室內、外牆壁及
        造景工程等建築用石，是否均適用稅則第6802節。
      2.請求調查關稅總局對適用稅則第6801節貨品之歷次研討
        會議紀錄、相關函釋及稅則預先審核案例。
    (五)為此，提起本件訴訟，並聲明求為判決：原處分及訴願決
      定均撤銷。
四、被告則以：
    (一)按進口貨物是否有虛報情事，係以報單上原申報與實際來
      貨是否相符為認定依據。次按進口貨物，係採申報及查驗
      制度，並課以進口人誠實申報所運貨物名稱、數量、重量
      、品質、規格、價值及產地等義務，如有虛報情事致違反
      海關緝私條例者，即有違反誠實申報之作為義務。又依財
      政部98年4 月20日台財關字第09800093420 號令釋意旨，
      進口非屬臺灣地區與大陸地區貿易許可辦法第7 條規定准
      許輸入之大陸地區物品，且有虛報行為者，即構成進口禁
      止輸入之物品而涉及逃避管制之違法行為。
    (二)系爭貨物原申報STONE PRODUCTS、SETTS OF NATURAL ST-
      ONE EXCEPT SLATE，所謂SETTS （長方砌石），參據國際
      商品統一分類制度註解（以下稱H.S.註解）97年中文版對
      稅則第6801節長方砌石、緣石、扁平石之屬於天然石者（
      板岩除外）之詮釋：歸入本節之製品，為已加工成形且通
      常用於鋪路面、鋪路緣、鋪人行道及類似用途之天然石料
      ，係將開採之石類以手工或機器割裂、粗劈或使成型而得
      ，長方砌石通常為矩形面（包括正方形），且略呈立方形
      或截頂之金字塔形，亦可經修琢、鑿毛、砂磨、研磨、磨
      成圓角、切斜角、製榫、挖穴或經特殊加工，專供某種道
      路之用者（例如緣石製成某種形狀以便於道路排水、汽車
      進出等）（案卷1 附件10第1 頁）。故長方砌石為供鋪路
      面、鋪路緣、鋪人行道及類似用途之天然石料，係將開採
      之石料以手工或機器割裂、粗劈或使成型而得之石材，表
      面不平整，其形狀為矩形面（包括正方形），並略呈立方
      形或截頂之金字塔形，表面亦可經修琢，其形狀外觀如YA
      HOO 奇摩字典查得「SETT」為鋪路用的石頭網頁所示（案
      卷1 附件13）。查系爭貨物經被告查驗結果為花崗石板（
      一面機切，一面水沖）（案卷1 附件2 ），係屬石材經簡
      單鋸切成表面平整之石板，其中一面再經防滑處理，並非
      石料僅以手工或機器割裂、粗劈或使成型而得之石材，亦
      非呈立方型或截頂之金字塔形，自與前揭長方砌石之定義
      不同，且亦無法認定其係專供用於鋪路面及類似用途之天
      然石料，被告認定其貨物名稱為花崗石板（一面機切，一
      面水沖），洵屬妥適。
    (三)按貨品分類號列第6801.00.00.00-9 號為「長方砌石、緣
      石、扁平石之屬於天然石者（板岩除外）」，第1 欄稅率
      7.5%，無輸入規定（案卷1 附件11第2 頁）；貨品分類號
      列第6802.23.00.00-1 號為「花崗岩，經簡單鋸切成表面
      平整者」，第1 欄稅率7.5%，輸入規定為「MP1 」（案卷
      1 附件11第4頁 ）。次依海關進口稅則總則一（案卷1 附
      件9 第1 頁）及海關進口稅則解釋準則一（案卷1 附件9
      第4 頁）規定意旨，參據H.S.註解對稅則第6801節「長方
      砌石、緣石、扁平石之屬於天然石者（板岩除外）」之詮
      釋：「本節包括已加工成形且通常用於鋪路面、鋪路緣、
      鋪人行道及類似用途之天然石料……此類石料即使亦能適
      用於其他用途者亦歸入本節……歸入本節之製品，係將開
      採之石類以手工或機器割裂、粗劈或使成型而得。長方砌
      石……通常為矩形面（包括正方形）……而長方砌石則略
      呈立方形或截頂之金字塔形……歸入本節之石類係業經成
      形，並可識別係為長方砌石、緣石或扁平石者，即使僅經
      割裂、鋸、或粗劈成方形者亦然。本節亦包括石類經修琢
      、鑿毛、砂磨、研磨、磨成圓角、切斜角、製榫、挖穴或
      經特殊加工，專供某種道路之用者（例如緣石製成某種形
      狀以便於道路排水、汽車進出等）……」（案卷1 附件10
      第1 頁）及對稅則第6802節之詮釋：「……歸入本節之石
      料，並非僅經割裂、粗裁、或成方形、或鋸成方形（正方
      或長方之表面）之石塊、石片或石板，而係已進一步加工
      者。」（案卷1 附件10第2 頁）之意旨，欲歸列貨品分類
      號列第6801.00.00.00-9 號「長方砌石、緣石、扁平石之
      屬於天然石者（板岩除外）」者，係將開採之石料以手工
      或機器割裂、粗劈或使成型而得之石材，其表面不平整，
      形狀為矩形面（包括正方形），略呈立方形或截頂之金字
      塔形，並可識別為長方砌石、緣石或扁平石者；該等石材
      通常供鋪路面、鋪路緣、鋪人行道及類似用途，惟如該等
      石材亦能適用於其他用途者，則亦歸入稅則第6801節。從
      而，被告以系爭來貨為花崗石板（花崗岩），經簡單鋸切
      成表面平整，且一面經水沖處理者，顯非僅經「割裂、粗
      裁、或成方形、或鋸成方形」之加工，亦非屬石料以手工
      或機器割裂、粗劈或使成型而得之石材，更非呈立方型或
      截頂之金字塔形，並非可識別係屬於長方砌石、緣石或扁
      平石之類石材者，其加工層次亦不屬於經修琢、鑿毛、砂
      磨、研磨、磨成圓角、切斜角、製榫、挖穴或經特殊加工
      者。揆諸上開H.S.註解之詮釋與說明，自無法歸列原申報
      貨品分類號列第6801.00.00.00-9 號「長方砌石、緣石、
      扁平石之屬於天然石者（板岩除外）」，乃改歸列貨品分
      類號列第6802.23.00.00-1 號「花崗岩，經簡單鋸切成表
      面平整者」項下，洵無不合。
    (四)查經濟部於93年3 月8 日以經授貿字第09320020370 號公
      告（案卷1 附件14第1 至3 頁）修正CCC6801.00.00.00-9
      EX「長方砌石、緣石、扁平石之屬於天然石者（板岩除外
      ）」之特別輸入規定代號N05 「符合右列規定者，准許間
      接進口：(1)形狀不拘。(2)尺寸規格：最長一邊30公分至10
      0 公分，最短一邊10公分至30公分，厚3 公分至20公分。
      (3)加工程度：表面積最大一面經過防滑處理（以手工或機
      器劈、切、剝或燒面、打鑿），且任何一面不得拋光。」
      復於94年9 月26日以經授貿字第09420023960 號公告（案
      卷1 附件15）修正CCC6801.00.00.00-9EX(1)「長方砌石、
      緣石、扁平石之屬於天然石者（板岩除外）」之貨品名稱
      為「長方砌石、緣石、扁平石之屬於天然石者（板岩除外
      ），形狀不拘，最長一邊30公分至100 公分，最短一邊10
      公分至30公分，厚3 公方至20公方，表面積最大一面經過
      防滑處理（以手工或機械劈、切、剝或燒面、打鑿），且
      任何一面不得拋光〔第(2)(3)(4)項除外〕」；惟查CCC6801.
      00.00.00-9已於97年5 月5 日取消輸入規定在案（案卷1
      附件11第1 及2 頁），復參據財政部關稅總局99年6 月3
      日台總局稅字第0991010079號函（案卷1 附件19第1 、2
      頁）釋：「……二依H.S.註解對稅則第6801、6802節之詮
      釋……舉凡石料經加工成形（係以手工或機器割裂、粗劈
      或使成型而得，亦包括經修琢、鑿毛、砂磨、研磨、磨成
      圓角、切斜角、製榫、挖穴或經特殊加工，專供某種道路
      之用），並可識別係為長方砌石、緣石或扁平石者，通常
      用於鋪路面、鋪路緣、鋪人行道等，其表面經防滑處理（
      以手工或機器劈、切、剝或燒面、打鑿），即使亦能適用
      於其他用途者，仍應歸列稅則第6801節。亦即貨品之形狀
      、加工程度及用途，經認定可歸列稅則第6801節者，依分
      類原則應優先歸列該節，而無稅則第6802節之適用。三又
      依6802節名：『第6801節貨品以外之已加工供製碑或建築
      用石……』，即非屬6801長方砌石、緣石或扁平石，而係
      已進一步加工（用尖鑿、圈鎚、或鑿子等加以修飾者，用
      『曳及起浪花』等使起皺紋者；經刨瓶、以砂磨、打磨、
      拋光……。）供製碑或建築（石板材係用作各種地板及牆
      壁等之鋪面用）用石者，則歸列稅則第6802.2目項下……
      」意旨，有關稅則第6801節及第6802節之歸列，應以貨品
      之形狀、加工程度及用途為分類原則，至尺寸規格則並不
      與焉。換言之，舉凡石料經加工成形（係以手工或機器割
      裂、粗劈或使成型而得，亦包括經修琢、鑿毛、砂磨、研
      磨、磨成圓角、切斜角、製榫、挖穴或經特殊加工，專供
      某種道路之用），並可識別係為長方砌石、緣石或扁平石
      者，通常用於鋪路面、鋪路緣、鋪人行道等，其表面經防
      滑處理（以手工或機器劈、切、剝或燒面、打鑿），即使
      亦能適用於其他用途者，仍應歸列稅則第6801節，亦即貨
      品之形狀、加工程度及用途，經認定可歸列稅則第6801節
      者，依分類原則應優先歸列該節，而無稅則第6802節之適
      用。故認定石料究應歸列稅則第6801節或第6802節並非以
      石材之尺寸規格，作為分類之基準。
    (五)本件系爭來貨既經被告以實到來貨並非可識別屬於長方砌
      石、緣石、扁平石之天然石材，其加工程度（層次）亦不
      符合H.S.註解第6801節之詮釋所描述範疇，而係花崗岩經
      簡單鋸切成表面平整，且一面經水沖處理之花崗石板，顯
      非僅經「割裂、粗裁、或成方形、或鋸成方形」之加工為
      由，將之歸列貨品分類號列第6802.23.00.00-1 號，自無
      經濟部93年3 月8 日經授貿字第09320020370 號及94年9
      月26日經授貿字第09420023960 號公告准許輸入之適用。
      至原告主張依財政部97年12月29日台財訴字第0970045304
      0 號訴願決定（案卷1 附件17，即原告起訴狀所附被證二
      ）及稅則預先審核案例（原告起訴狀所附被證一），系爭
      貨物應歸列稅則第6801節乙節，查財政部前揭訴願決定涉
      案之進口貨物係中國大陸產製，貨名為STONE PRODUCTS，
      部分貨物規格為(30~1000) ×(30~1000) ×26MM，經被告
      歸列貨品分類號列第6801.00.00.00-9 號項下，核與本件
      系爭來貨為花崗石板（一面機切，一面水沖）不同；另所
      檢附之稅則預先審核案例，經核渠等貨物之貨名為「長方
      砌石、緣石、扁平石之屬於天然石者（板岩除外）」，亦
      與本案系爭貨物之貨名「花崗石板（一面機切，一面水沖
      ）」不同，均無法比附援用。綜上，本案係因貨品名稱與
      原告所附稅則預先審核案例（被證一）及訴願決定（被證
      二）所載不同，致無法歸列稅則第6801節，本案即非屬進
      口貨物行之多年歸列之稅則號別不適當案件，無財政部91
      年3 月8 日台財關字第0910550152號令（案卷1 附件16）
      之適用，原告所訴，顯屬誤解，要無足採。
    (六)另原告訴稱系爭貨物經水沖防滑處理、供室外步道鋪設之
      石料經濟部業於97年6 月27日公告大陸物品准許輸入乙節
      ，查貨品分類號列第6802.23.00.00-1 號「花崗岩，經簡
      單鋸切成表面平整者」，93年1 月1 日起至97年6 月26日
      止，輸入規定為MW0 （即大陸物品不准輸入），嗣據經濟
      部97年6 月27 日 經貿字第09702607930 號公告（案卷1
      附件20第2 頁），該貨品分類號列自97年6 月27日起輸入
      規定變更為MP1 （案卷1 附件20第2 頁），即歸列該貨品
      分類號列之貨品名稱為「花崗岩，經簡單鋸切成表面平整
      者，最大二面之一為不規則凹凸狀之自然劈理面或用手鑿
      、機鑿加工，且其背面為機（鋸）切面、不規則凹凸狀之
      自然劈理面或用手鑿、機鑿加工」（案卷1 附件20第5 頁
      ）者，大陸物品准許輸入；查系爭貨物花崗石板（一面機
      切，一面水沖），其加工程度顯已逾用手鑿、機鑿之加工
      ，自非屬該公告准許輸入之大陸物品。故系爭貨物核非屬
      經經濟部公告准許輸入之大陸物品，自無行政罰法第5 條
      從新從輕之適用。
    (七)再查，系爭貨物被告所列CCC6802.23.00.00-1，與大陸物
      品貿易管理主管機關國貿局所列之CCC 號列並無歧異，且
      本件亦非屬進口貨物行之多年歸列之稅則號別不適當案件
      ，原告主張被告對於稅則之分類應報由關稅總局呈報財政
      部核定，亦應洽商貿易局等節，自無足採。另查其他廠商
      於97年間欲進口與系爭相同之貨物，依關稅法第21條規定
      向被告申請預先審核該進口貨物之稅則號別時，經被告以
      97年10月6 日(97)基預字第0605號進口貨物稅則預先審核
      答覆函（案卷2 附件1 ）覆稱，宜歸列貨品分類號列第68
      02.23.00.00-1 號。足證，本件貨品之認定及稅則分類並
      無違誤，則原告主張之調查事證與原處分之認定不生影響
      ，所訴委無足採。
    (八)被告依財政部97年11月3 日台財關字第09705505100 號令
      釋（案卷1 附件12）意旨，於97年12月30日以基普五字第
      0971038467號函（案卷1 附件3 ）通知原告於文到之翌日
      起2 個月內，檢具國貿局核發之專案輸入許可文件憑辦，
      惟原告未能配合辦理，從而，本案依據首揭法條所為之處
      分，核屬允洽。原告從事國際貿易，對於貿易標的物之內
      容，理應負查明與注意之責任。本案系爭貨物貨品名稱為
      花崗石板（一面機切，一面水沖），且係尚未開放准許輸
      入之大陸物品，原告於報運系爭貨物進口前，自應注意查
      明貨物之名稱，據實申報，以免受罰，其疏未查明系爭貨
      物之貨名，致生虛報進口貨物名稱，逃避管制之違章情事
      ，縱無故意屬實，亦難謂無應注意，能注意，而不注意之
      過失，依行政罰法第7 條第1 項規定意旨，自不能免罰，
      被告依法論處，洵屬適法妥當。綜上論述，原處分及訴願
      決定並無違誤等語，資為抗辯。並聲明求為判決駁回原告
      之訴。
五、本院之判斷：
    (一)按「報運貨物進口而有左列情事之一者，得視情節輕重，
      處以所漏進口稅額2 倍至5 倍之罰鍰，或沒入或併沒入其
      貨物：一、虛報所運貨物之名稱、數量或重量。……、「
      有前2 項情事之一而涉及逃避管制者，依前條第1 項及第
      3 項論處。」、「私運貨物進口、出口或經營私運貨物者
      ，處貨價1 倍至3 倍之罰鍰。」、「前2 項私運貨物沒入
      之。」、「有違反本條例情事者，除依本條例有關規定處
      罰外，仍應追徵其所漏或沖退之稅款。……」海關緝私條
      例第37條第1 項、第3 項、第36條第1 項、第3 項、第44
      條定有明文。次按「貨物進口時，應徵之營業稅，由海關
      代徵之；其徵收及救濟程序，準用關稅法及海關緝私條例
      之規定辦理。」、「納稅義務人，有左列情形之ㄧ者，除
      追繳稅款外，按所漏稅額處1 倍至10倍罰鍰，並得停止其
      營業：……七、其他有漏稅事實者。」為營業稅法第41條
      及第51條第7 款所明定。再按「得沒入之物，受處罰者或
      前條物之所有人於受裁處沒入前，予以處分、使用或以他
      法致不能裁處沒入者，得裁處沒入其物之價額；其致物之
      價值減損者，得裁處沒入其物及減損之差額。」行政罰法
      第23條第1 項亦有明文規定。又進口非屬「臺灣地區與大
      陸地區貿易許可辦法」第7 條規定准許輸入之大陸地區物
      品者，即構成進口禁止輸入之物品而涉及逃避管制之違法
      行為，合先敘明。
    (二)復按，海關進口稅則號別第6801.00.00號，其貨名為「長
      方砌石、緣石、扁平石之屬於天然石者（板岩除外）」，
      第1 欄稅率7.5%，無輸入規定；稅則號別第6802.23.00號
      ，其貨名為「花崗岩，經簡單鋸切成表面平整者」，第1
      欄稅率為7.5%，輸入規定為「MP1 」（即大陸物品有條件
      准許輸入）。又「本稅則各號別品目之劃分，除依據本稅
      則類、章及其註，各號別之貨名及解釋準則之規定外，並
      得參據關稅合作理事會編纂之『國際商品統一分類制度（
      H.S.）註解』及其他有關文件辦理。」、「類、章及分章
      之標題，僅為便於查考而設；其分類之核定，應依照稅則
      號別所列之名稱及有關類或章註為之……」分別為海關進
      口稅則總則一及海關進口稅則解釋準則一所規定。而H.S.
      註解對稅則第6801節「長方砌石、緣石、扁平石之屬於天
      然石者（板岩除外）」之詮釋為：「本節包括已加工成形
      且通常用於鋪路面、鋪路緣、鋪人行道及類似用途之天然
      石料（例如，砂岩、花崗岩、斑岩），但板岩除外；此類
      石料即使亦能適用於其他用途者亦歸入本節……。歸入本
      節之製品，係將開採之石類以手工或機器割裂、粗劈或使
      成型而得。長方砌石……通常為矩形面（包括正方形）；
      ……長方砌石則略呈立方形或截頂之金字塔形。……歸入
      本節之石類係業經成形，並可識別係為長方砌石、緣石或
      扁平石者，即使僅經割裂、鋸、或粗劈成方形者亦然。本
      節亦包括石類經修琢、鑿毛、砂磨、研磨、磨成圓角、切
      斜角、製榫、挖穴或經特殊加工，專供某種道路之用者（
      例如緣石製成某種形狀以便於道路排水、汽車進出等）…
      …」；對稅則第6802節「第6801節以外之已加工供製碑或
      建築用石及其製品（板岩除外）……」之詮釋為：「……
      歸入本節之石料，並非僅經割裂、粗裁、或成方形、或鋸
      成方形（正方或長方之表面）之石塊、石片或石板，而係
      已進一步加工者。」
    (三)查前揭事實概要欄所載各節，為兩造所不爭執，並有系爭
      貨物進口報單、稅則稅查詢資料在原處分卷附可稽，應為
      可確認之事實。次查，原告申報系爭貨物名稱為「STONE
      PRODUCTS：SETTS OF NATURAL STONE EXCEPT SLATE 」，
      ，亦即係供鋪路用之石頭，亦稱「長方砌石」（SETT），
      惟經被告查驗結果，實到來貨（貨物照片見原處分卷1 附
      件2 ），係屬石材經簡單鋸切成表面平整之長方形石板，
      其中一面再經水沖以為防滑處理，並非僅以手工或機器割
      裂、粗劈或使成型而得之石材，其形狀亦非呈立方型或截
      頂之金字塔形，與H.S.註解對稅則第6801節「長方砌石、
      緣石、扁平石之屬於天然石者（板岩除外）」之詮釋，長
      方砌石為供鋪路面、鋪路緣、鋪人行道及類似用途之天然
      石料，係將開採之石料以手工或機器割裂、粗劈或使成型
      而得之石材，表面不平整，其形狀為矩形面（包括正方形
      ），並略呈立方形或截頂之金字塔形，顯不相符，且與「
      SETT」為鋪路用的石頭網頁所示照片亦屬有異（原處分卷
      1 附件13）。故被告依前揭稅則規定並參據H.S.註解，以
      系爭來貨為花崗石板（一面機切，一面水沖），經簡單鋸
      切成表面平整，且一面經水沖處理者，顯非僅經「割裂、
      粗裁、或成方形、或鋸成方形」之加工，非屬石料以手工
      或機器割裂、粗劈或使成型而得之石材，更非呈立方型或
      截頂之金字塔形，並非可識別係為長方砌石，其加工層次
      亦不屬於經修琢、鑿毛、砂磨、研磨、磨成圓角、切斜角
      、製榫、挖穴或經特殊加工者，無法歸列原申報貨品分類
      號列第6801.00.00.00-9 號「長方砌石、緣石、扁平石之
      屬於天然石者（板岩除外）」，乃改歸列貨品分類號列第
      6802.23.00.00-1 號「花崗岩，經簡單鋸切成表面平整者
      」項下，稅率7.5%，輸入規定為「MP1 」（即大陸物品有
      條件准許輸入），並非無據。原告主張系爭貨物為長方砌
      石，係用於室外鋪路之天然石材，非用於鋪設室內地板、
      裝潢室內、外牆及造景工程之石材，符合第6801節之詮釋
      及定義，原申報貨名及稅號並無不合云云，顯係出於對稅
      則解釋之誤認，尚非可採。
    (四)原告稱相類貨物多年來均適用稅則第6801節申報通關，被
      告變更行之多年稅則號別之適用，未洽國貿局同意，亦未
      報財政部核定並辦理公告，違反「海關配合進出口貿易管
      理作業規定」四、(四)規定及財政部91年3 月19日台財關字
      第0910550152號令釋，於法未合，依據信賴保護原則，本
      件應有稅則第6801節之適用乙節。經查，原告稱相類貨物
      多年來均適用稅則第6801節申報通關，無非係以財政部97
      年12月29日台財訴字第09700453040 號訴願決定及關稅總
      局94年7 月20日（94）基預字第0423號、94年8 月10日（
      94）基預字第0479號稅則預先審核案例為據（本院卷第40
      -43 頁），惟上開財政部訴願決定之進口貨物係中國大陸
      產製，貨名為STONE PRODUCTS，部分貨物規格為(30-1000
       )×(30-1000) ×26mm，經歸列貨品分類號列第6801.00.
      00.00-9 號項下，與本件系爭來貨為花崗石板（一面機切
      ，一面水沖）不同，另前揭稅則預先審核案例，該等貨物
      名稱為「長方砌石、緣石、扁平石之屬於天然石者（板岩
      除外）」，亦與本案系爭貨物之貨名「花崗石板（一面機
      切，一面水沖）」不同，無法比附援用，且被告就其他廠
      商於97年間欲進口與系爭貨物相同之貨物，依關稅法第21
      條規定申請預先審核該進口貨物之稅則號別時，即經被告
      以97年10月6 日（97）基預字第0605號進口貨物稅則預先
      審核答覆函覆稱：「宜歸列貨品分類號列第6800.23.00.0
      0-1 號」（原處分卷2 附件1 ），已據被告辯明在卷，並
      提出該答覆函為證。審酌原告所引上開訴願決定及稅則預
      先審核案例，乃係就個案依實際來貨情形所為之認定，個
      案狀況既有不同，上開資料即難採據為本件有利於原告之
      認定。從而，本件被告既無原告所指就相類貨物變更稅號
      之情事（亦即從行之多年歸列適用稅號第6801節變更為第
      6802節），自無違反「海關配合進出口貿易管理作業規定
      」四、(四)規定及財政部91年3 月19日台財關字第09105501
      52號令釋可言，原告以被告逕自變更稅則號別之適用，主
      張依據信賴保護原則，本件應適用原歸列之稅則第6801節
      云云，顯屬無據，要無足採。
    (五)原告雖另主張系爭貨物經水沖防滑處理、供室外步道鋪設
      之石料，業經國貿局於97年6 月27日公告准予輸入，被告
      核發處分書（98年7 月8 日）在後，依法務部96年3 月6
      日法律字第0960700154號函釋，應有行政罰法第5 條「從
      新從輕」原則之適用，而免予論罰云云。惟查，貨品分類
      號列第6802.23.00.00-1 號「花崗岩，經簡單鋸切成表面
      平整者」，自93年1 月1 日起至97年6 月26日止，輸入規
      定為MW0 （即大陸物品不准輸入），嗣據經濟部97年6 月
      27日經貿字第09702607930 號公告（原處分卷1 附件20）
      ，該貨品分類號列自97年6 月27日起輸入規定變更為MP1
      ，亦即歸列該貨品分類號列之貨品，其最大二面之一為不
      規則凹凸狀之自然劈理面或用手鑿、機鑿加工，且其背面
      為機（鋸）切面、不規則凹凸狀之自然劈理面或用手鑿、
      機鑿加工者，大陸物品始准許輸入，否則仍屬管制品，大
      陸物品不得輸入。而系爭貨物為花崗石板（一面機切，一
      面水沖），係經簡單鋸切成表面平整，且一面經水沖處理
      者，非屬石料以手工或機器割裂、粗劈或使成型而得之石
      材，已如前述，其加工程度顯已逾用手鑿、機鑿之加工，
      非屬上開經濟部公告准許輸入之大陸物品，應屬至明。又
      關於貨品分類號列第6802.23.00.00-1 號之輸入規定，自
      97年6 月27日變更為MP1 後，迄今未再變更，目前該貨品
      分類號列貨物之輸入規定仍為MP1 （見原處分卷1 附件11
      第3 、4 頁），原告稱系爭貨物業經國貿局於97年6 月27
      日公告准予輸入云云，顯有誤會，原告據此進而主張本件
      有行政罰法第5 條「從新從輕」原則之適用，應免予論罰
      云云，亦無可採。另本件系爭貨物應歸列稅則第6802節，
      無法歸列稅則第6801節，業已詳述如前，故原告引據關於
      貨品分類號列第6801.00.00.00-9 號貨品之特別輸入規定
      代號之國貿局相關修正公告，即無審究論述之必要，爰不
      贅述，附此敘明。
    (六)末按，依行政罰法第7 條第1 項規定，對於違反行政法上
      義務之行為，其處罰不以故意行為為限，亦及於過失行為
      。再現行進口貨物通關係採申報與查驗制度，且進口貨物
      是否有虛報情事，悉以報單上原申報與實際來貨是否相符
      為認定之依據，凡涉有虛報行為，即應依法論處。查原告
      以從事國際貿易為業，有原告公司基本資料查詢明細在本
      院卷第5 頁可稽，其對於進口之貨物於報關時本應多方查
      證，尤其對我國未開放進口之大陸物品更應特別審慎注意
      ，應確實查明所運貨物名稱、數量、重量、品質、規格、
      價值及產地等，再予申報，俾盡其據實申報之義務，其應
      注意能注意而不注意，致原申報貨名「STONE PRODUCTS：
      SETTS OF NATURAL STONE EXCEPT SLATE 」，與實際來貨
      名稱「花崗石板（一面機切，一面水沖）」不符，而有虛
      報貨名，進口大陸物品，逃避管制情事，縱非故意，亦難
      謂無過失。此外，原告復未能依被告97年12月30日基普五
      字第0971038467號函（原處分卷1 附件3 ），於2 個月內
      補具國貿局核發之專案輸入許可文件，即無從依財政部97
      年11月3 日台財關字第09705505100 號令釋，得免依逃避
      管制論處。準此，被告審認本件原告違章行為成立，參據
      關稅總局驗估處簽復查價結果，依海關緝私條例第37條第
      3 項轉據同條例第36條第1 項及第3 項、第44條、營業稅
      法第51條規定，以原處分處貨價1 倍之罰鍰，併沒入貨物
      之價額，合計處114, 754元，並追徵進口稅款計7,387 元
      （包括進口稅4,303 元、營業稅3,084 元），於法並無不
      合。
六、綜上所述，原告所訴各節，均非可採，原處分並無違誤，訴
    願決定遞予維持，亦無不合，原告徒執前詞，訴請撤銷，為
    無理由，應予駁回。
七、本件事證已臻明確，兩造其餘攻擊防禦方法均與本件判決結
    果不生影響，故不逐一論述；另原告請求調查關稅總局對稅
    則第6801節之歷次研討會議紀錄、相關函釋、稅則預先審核
    案例資料，以及海關是否多年均就相類貨物適用稅則第6801
    節，經核尚無必要，爰不予調查，均併予敘明。
八、據上論結，本件原告之訴為無理由，依行政訴訟法第233 條
    第1 項、第98條第1 項前段，判決如主文。
中　　華　　民　　國　　100 　年　　3 　　月　　31　　日
　　　　　　　　　　臺北高等行政法院第五庭
                          　　法  官　程怡怡
上為正本係照原本作成。
本件以訴訟事件所涉及之法律見解具有原則性者為限，始得於本
判決送達後20日內向本院提出上訴狀並表明上訴理由，如已於本
判決宣示後送達前提起上訴者，應於判決送達後20日內補具上訴
理由（均按他造人數附繕本），且經最高行政法院許可後方得上
訴。
中　　華　　民　　國　　100 　年　　3 　　月　　31　　日
　　　　　　　　　　　　　　　書記官　張正清